【裁判字號】    98,交上易,338
【裁判日期】    990909
【裁判案由】    過失傷害
【裁判全文】
臺灣高等法院刑事判決               98年度交上易字第338號
上  訴  人  臺灣士林地方法院檢察署檢察官
被      告  乙○○
上列上訴人因被告過失傷害案件，不服臺灣士林地方法院98年度
審交易字第264 號，中華民國98年10月20日第一審判決（起訴案
號：臺灣士林地方法院檢察署98年度偵字第5033號），提起上訴
，本院判決如下：
    主  文
上訴駁回。
乙○○緩刑貳年。
    事  實
一、乙○○係龍口食品企業股份有限公司（下稱龍口食品公司）
    之貨車司機，平日以駕駛自用小貨車送貨為業，為從事駕駛
    業務之人，其於民國（下同）97年10月16日下午2 時20分許
    ，駕駛龍口食品公司所有車牌號及6A-4973 號自用小貨車，
    沿臺北市士林區○○○路○ 段由北往南方向行駛，途經延平
    北路6 段與中正路交岔路口欲右轉往環河北路方向行駛時，
    本應注意車前狀況並隨時採取必要之安全措施，且行經行人
    穿越道前應減速慢行，遇有行人穿越時，無論有無交通指揮
    人員指揮或號誌指示，均應暫停讓行人先行通過，以避免發
    生危險，而依當時情形為天候晴、日間自然光線、路面乾燥
    並無缺陷及障礙物，且視距良好，並無不能注意之情形，竟
    未注意車前狀況及禮讓行人先行通過，即貿然右轉入中正路
    口，適甲○○沿延平北路6 段由北往南方向步行在行人穿越
    道上，乙○○見狀避煞不及，該自用小貨車右照後鏡撞擊行
    人甲○○，致甲○○受有頭部外傷性腦出血併水腦症、腦脊
    髓膜炎、壞死性肺炎、左肩部黏連性囊炎、左脊上肌腱炎等
    重傷害。乙○○肇事後，於臺北市政府警察局士林分局交通
    分隊警員吳佳憲到場處理時，向員警自首並表示願意接受裁
    判。
二、案經甲○○配偶即其夫丙○○訴由臺北市政府警察局士林分
    局報告臺灣士林地方法院檢察署檢察官偵查後聲請簡易判決
    處刑。
    理  由
壹、證據能力之認定部分：
    按被告以外之人（包括證人、鑑定人、告訴人、被害人及共
    同被告等）於審判外之陳述雖不符刑事訴訟法第159條之1至
    之4等4條之規定，而經當事人於審判程序同意作為證據，法
    院審酌該言詞陳述或書面陳述作成時之情況，認為適當者，
    亦得為證據；當事人、代理人或辯護人於法院調查證據時，
    知有刑事訴訟法第159條第1項不得為證據之情形，而未於言
    詞辯論終結前聲明異議者，視為有前項之同意，同法第159
    條之5 定有明文。立法意旨在於傳聞證據未經當事人之反對
    詰問予以核實，原則上先予排除。惟若當事人已放棄反對詰
    問權，於審判程序中表明同意該等傳聞證據可作為證據；或
    於言詞辯論終結前未聲明異議，基於尊重當事人對傳聞證據
    之處分權，及證據資料愈豐富，愈有助於真實發見之理念，
    且強化言詞辯論主義，使訴訟程序得以順暢進行，上開傳聞
    證據亦均具有證據能力。查本件下列所引用之被告以外之人
    於審判外之供述或非供述證據，因公訴人及被告均已於本院
    審理時表示無意見（見本院卷第73頁反面、第80頁反面至81
    頁），且迄至言詞辯論終結前均未聲明異議，而本院審酌上
    開供述或非供述等證據資料製作時之情況，無不當取供及證
    明力明顯過低之瑕疵，認以之作為證據應屬適當，故揆諸前
    開規定，認前揭證據資料應有證據能力。
貳、認定被告乙○○犯罪所憑之證據及理由：
一、經查：
  (一)上開事實，迭據上訴人即被告乙○○於偵、審中坦承不諱，
    核與告訴人即被害人甲○○配偶丙○○指訴情形大致相符；
    此外，並有國立臺灣大學醫學院附設醫院診斷證明書、長庚
    紀念醫院診斷證明書、道路交通事故現場圖、臺北市政府警
    察局士林分局交通分隊道路交通事故補充資料表、談話紀錄
    表、道路交通事故調查報告表(一)(二)、道路交通事故當事人登
    記聯單及現場照片10幀等在卷可憑（見偵卷第17至19頁、第
    21至27頁、第29至33頁）。
  (二)而被害人甲○○因本件車禍造成頭部外傷性腦出血併水腦症
    之傷害，經多次手術及復健治療後，仍意識不完全清楚，生
    活無法自理，需依賴他人照顧，且因被害人受傷部位多，程
    度深，經國立臺灣大學醫學院附設醫院函覆稱表示預期難以
    完全復原，亦有該院98年7 月24日校附醫祕字第0980004575
    號函在卷可考（見原審卷第30頁），依刑法第10條第4 項第
    6 款之規定，顯見被害人因本案車禍所受傷害已達對於身體
    或健康，有重大不治或難治傷害之程度，自已屬該款所指之
    重傷害，殆無疑義。
  (三)按汽車行駛時，駕駛人應注意車前狀況，並隨時採取必要之
    安全措施，且行經行人穿越道，遇有行人穿越時，無論有無
    交通指揮人員指揮或號誌指示，均應暫停讓行人先行通過，
    道路交通安全規則第94條第3 項、第103 條第2 項分別定有
    明文，且依前開道路交通事故調查報告表(一)所示，當時情形
    為天候晴、日間自然光線、路面乾燥並無缺陷及障礙物，且
    視距良好，並無不能注意之情形。詎被告於上開時、地駕駛
    車輛，應注意並能注意而不注意上開規定，竟疏未注意車前
    狀況及禮讓行人先行通過，於上開時、地駕駛車輛貿然右轉
    進入上開路口，以致肇事，被告之行為自有過失，且被告之
    過失行為與被害人甲○○重傷害之結果間具有相當因果關係
    。
  (四)本件事證已臻明確，被告犯行洵堪認定，應予依法論科。
二、核被告所為，係犯刑法第284 條第2 項後段之業務過失致重
    傷害罪。起訴書雖引用法條為刑法第284 條第2 項前段業務
    過失傷害罪，惟已經公訴檢察官於原審審理時更正起訴法條
    為刑法第284 條第2 項後段業務過失致重傷害罪，是於基本
    社會事實同一之情形下，自無變更起訴法條之必要。按汽車
    行駛時，被告行經行人穿越道未依規定讓行人優先通行，因
    而致人受傷，應依道路交通管理處罰條例第86條第1 項之規
    定加重其刑。又被告於犯罪未被有偵查權之機關或公務員發
    覺前，向到場處理之員警自首犯行，並接受審判，有臺北市
    ○○○○○道路交通事故肇事人自首情形紀錄表在卷可稽（
    見偵卷第28頁），應依刑法第62條前段之規定減輕其刑，並
    依刑之加重減輕原則，先加後減之。
四、原審以事證明確，適用道路交通管理處罰條例第86條第1 項
    ，刑法第284 條第2 項後段、第62條前段、第41條第1 項前
    段、刑法施行法第1 條之1 第1 項、第2 項前段等規定，並
    審酌被告過失之程度、被害人甲○○所受傷勢已達重傷害之
    結果，被告於犯罪後坦承犯行之態度尚佳，惟因賠償金額差
    距太大，致未能與告訴人即被害人甲○○之夫丙○○達成和
    解，兼衡其品行、智識程度及家庭經濟狀況等一切情狀，並
    參酌公訴人之求刑，量處有期徒刑8 月。經核認事用法並無
    違誤，量刑亦屬適當。檢察官依告訴人請求提起上訴，認原
    審未審酌被告未賠償被害人損害，顯見其犯後態度不佳，原
    審量刑實屬過輕，指摘原判決不當云云；然查被告已於檢察
    官提起上訴後，與被害人達成和解，與龍口食品公司共同賠
    償被害人新台幣650 萬元，並已清償完畢，告訴人並同意撤
    回前開告訴，此有本院99年度交附民移調第1 號調解筆錄在
    卷可考，顯見檢察官前開執以上訴之基礎已因被告與被害人
    和解而不存在，是其上訴已無理由，應予駁回。末查被告前
    未曾因故意犯罪受有期徒刑以上刑之宣告，有本院被告前案
    紀錄表附卷可稽，因一時失慮，致犯本罪，且已與被害人達
    成和解，並支付賠償金，並清償完畢，本院認其受本件刑之
    宣告應已知所警惕，而無再犯之虞，所宣告之刑以暫不執行
    為適當，爰依刑法第74條第1 項第1 款之規定，宣告緩刑2
    年，以勵自新。
據上論斷，應依刑事訴訟法第368 條，刑法第74條第1 項第1 款
，判決如主文。
本案經檢察官田炳麟到庭執行職務。
中    華    民    國    99    年    9     月    9     日
                  刑事第十四庭審判長法  官  陳志洋
                                    法  官  謝靜恒
                                    法  官  謝靜慧
以上正本證明與原本無異。
不得上訴。
                                    書記官  陳泰寧
中    華    民    國    99    年    9     月    14    日
附錄本案論罪科刑法條之依據：
刑法第284 條第2 項
從事業務之人，因業務上之過失傷害人者，處1 年以下有期徒刑
、拘役或1 千元以下罰金，致重傷者，處3 年以下有期徒刑、拘
役或2 千元以下罰金。

司法院資訊處製作；財團法人民間司法改革基金會備份。
